【裁判字號】    89,自緝,6
【裁判日期】    890713
【裁判案由】    詐欺
【裁判全文】
臺灣臺南地方法院刑事判決                            八十九年度自緝字第六號
    自  訴  人  丁○○○
    自訴代理人  甲○○
    被      告  乙○○
    選任辯護人  王銀村
右列被告因詐欺案件，經自訴人提起自訴，本院判決如左：
    主  文
乙○○無罪。
    理  由
一、自訴意旨略以：被告乙○○、洪滿足（已死亡，另由本院為不受理判決）二人為
    夫妻，竟意圖為自己不法之所，於八十三年八月間及八十五年五月間邀集自訴人
    參加渠等以洪滿足為會首名義之互助會二會，金額分別為一萬元及二萬元，八十
    七年四月下旬，被告乙○○及洪滿足二人明知渠等經濟財力困窘已無償債能力，
    於同年四月底繼續至自訴人家中收取會款，甚將當月份加會會款一併收取，翌月
    初自訴人從互助會會員得知被告已宣告倒會，自訴人旋即以電話與被告連絡還款
    事宜，被告乙○○竟偽稱再過幾日定有解決辦法，其妻病臥在床無法處理云云，
    未紏自訴人再次欲連絡被告乙○○，竟發現被告等已舉家遷移，甚將住所地房地
    張貼出售啟示，因認被告涉有刑法第三百三十九條第一項之詐欺罪云云。
二、經查自訴人認被告涉有上開犯行，無非以被告乙○○與洪滿足為同財共居之夫妻
    ，平日亦由被告乙○○與洪滿足等二人共同向自訴人收取會款，是二人有共同之
    犯意聯絡，另被告乙○○與洪滿足二人未通知自訴人即宣告倒會，復未歸還自訴
    人已繳交之活會會款，明知瀕於倒會，復前往收取會款，事後又舉家遷移，避不
    見面，為主要依據。訊據被告則堅決否認有上開犯行，辯稱其另有正當工作，前
    開互助會係由洪滿足所招募，伊並不知情等語。
三、按犯罪事實，應依證據認定之，無證據不得推定其犯罪事實。又不能證明被告犯
    罪者，應諭知無罪之判決，刑事訴訟法第一百五十四條、第三百零一條第一項分
    別定有明文。
四、經查被告之妻洪滿足雖於生前募上開互助會二會，然被告乙○○另有其餘工作，
    並未與洪滿足共同招募互助會，此觀諸自訴人所提出之互助會會單及有被告工作
    公司之工廠登記證、經濟部公司執照存卷可按，故被告乙○○雖有代收會款及與
    洪滿足前往收取會款等情，惟此屬夫妻間日常生活之代理或扶助事務，而自訴人
    並未提出任何積極證據證明被告與洪滿足間有何詐欺之犯意聯絡，故要難據此遽
    認被告與洪滿足二人間有共同詐欺之犯行。另被告雖於倒會後舉家遷移，但尚難
    以此事後躲避債務之行為，逕認被告招募互助會之時即有詐欺犯意。況且依卷附
    會單所載，洪滿足所招募一萬元會會員共計六十九人；二萬元會會員四十名，其
    起會日期依序各為八十三年八月十二日、八十五年五月二十二日，滿會日期各為
    八十七年十一月十二日、八十八年三月二十二日，而洪滿足係在八十七年五月宣
    告止會，一萬元會已標會六十會、只剩九會未標，而二萬元會則已標二七會，只
    剩十二會未標，且在八十七年四月之前，互助會皆正常運作，另據自訴人於本院
    審理時陳稱：我知道他們招會已有二十幾年了，以信用都不錯等語；證人丙○○
    亦證稱：我婆婆已跟了十幾年了，之前是沒問題等語，足證洪滿足於招募互助會
    之初並無詐欺犯意，則被告乙○○更難認有詐欺犯行。自訴人雖另指訴被告與洪
    滿足二人明知已無償債能力更於倒會之際，仍前往收取會款，因認有詐欺犯行云
    云，惟查被告或洪滿足身為會首，其前往收取會員會款，要屬會首之職責，又其
    收取會款應交付當月得標之會員，若被告或洪滿足未交付會款與得標之會員，則
    另屬是否另涉侵占犯行，而自訴人並未另指訴被告或洪滿足於收取會款之初，另
    有何施用詐術之行為，故亦難以被告或洪滿足收取會款後即自行止會，而認被告
    或洪滿足有不法所有之意圖。再者，被告嗣後已與自訴人達成和解，有和解書一
    紙在卷可按，亦足徵被告誠意解決本件互助會糾紛，而並無詐欺犯意。此外復查
    無其他積極證據足資證明被告有右述犯行，揆諸首開說明，犯罪尚屬不能證明，
    爰為無罪之諭知。
據上論斷，應依刑事訴訟法第三百四十三條、第三百零一條第一項，判決如主文。
中    華    民    國      八十九      年      七      月        十三    日
                                  臺灣臺南地方法院刑事第二庭
                                          法  官  鄧  希  賢
右正本證明與原本無異。
如不服本判決，應於判決送達後十日內，向本院提出上訴狀。（應附繕本）
                                          書記官  陳  美  蓉
中    華    民    國      八十九      年      七      月        二十   日
附錄法條：
中華民國刑法第三百三十九條
意圖為自己或第三人不法之所有，以詐術使人將本人或第三人之物交付者
，處五年以下有期徒刑、拘役或科或併科一千元以下罰金。


司法院資訊處製作；財團法人民間司法改革基金會備份。
